臺灣高雄地方法院刑事判決　　　　　　　93年度訴字第2432號
公　訴　人　臺灣高雄地方法院檢察署檢察官
被　　　告　己○○
被　　　告　壬○○
共　　　同
選任辯護人　陳豐裕律師
被　　　告　甲○○
選任辯護人　陳魁元律師
上列被告因貪污治罪條例等案件，經檢察官提起公訴（92年度偵
字第16396 號、93年度偵字第2684號、第3341號），本院判決如
下：
    主  文
己○○共同連續意圖營利，聚眾賭博，處有期徒刑肆月，如易科
罰金，以參佰元折算壹日。扣案麻將收支明細貳冊沒收之。未扣
案之新台幣壹拾壹萬零捌佰元沒收。
壬○○共同連續意圖營利，聚眾賭博，處有期徒刑參月，如易科
罰金，以參佰元折算壹日。扣案麻將收支明細貳冊沒收之。未扣
案之新台幣壹拾壹萬零捌佰元沒收。
甲○○無罪。
    事  實
一、緣己○○係員警丙○○之前妻，而壬○○與丙○○曾為同事
    關係。己○○基於意圖營利之概括犯意，自民國92年6 月30
    日起至同年7 月28日止，將壬○○以每月租金新台幣（下同
    ）9600元所承租之高雄市○○區○○路93號5 樓房屋，向明
    知其欲經營賭場聚眾賭博之壬○○，以相同之租金承租上開
    處所為公眾得出入之場所，由己○○提供該處為賭博場所及
    麻將為賭具，連續聚集不特定人或請壬○○先後於92年7 月
    8 日下午3 時許及同年月11日下午10時27分許邀集庚○○參
    與麻將賭博財物，由己○○向每次自摸之賭客收取200 元並
    以東、南、西、北風打完一輪至多收取1000元為限作為抽頭
    金，有時賭客亦會以分紅之方式給付至1200元，以此方式營
    利，合計收取抽頭金達110800元。嗣於92年7 月30日上午10
    時10分許至高雄市○○區○○路93號5 樓搜索時，查獲己○○所有麻將收支明細貳冊，循線查悉上情。
二、案經台灣高雄地方法院檢察署檢察官自動檢舉偵查起訴。
    理  由
壹、有罪部分
一、程序部分
    被告己○○、壬○○及共同辯護人對於公訴人所提之證據，
    均不爭執證據能力，亦查無公訴人所提之證據有依法須排除
    證據能力之事由，是以本院認定被告己○○、壬○○犯罪之
    證據均具有證據能力，合先敘明。
二、實體部分
1、上揭事實，業據被告己○○於本院審理中坦承不諱（參見本
   院審理卷（四）465 頁及第466 頁）、復有扣案被告己○○
   所有麻將收支明細2 冊在卷可憑，而上開收支明細記載自92
   年6 月30日起至同年7 月28日止，分別於92年6 月30日收取
   5400元、同年7 月1 日收取6000元、同年月4 日收取12400
   元、同年月5 日收取13200 元、同年月20日收取11600 元、
   同年月21日收取15200 元、同年月22日收取13600 元、同年
   月23日收取15000 元、同年月26日收取7200元、同年月27日
   收取3200元、同年月28日收取8000元之抽頭金，合計110800
   元，而參與賭博者計有庚○○、「楊嫂」、「松哥」、「鄧
   姐」、「小倩」、「尤大哥」、「麗君」、「俊仔」、「小
   珍」、「財哥」、「阿妙」等人，被告己○○之上開自白堪
   信為真實。
2、被告壬○○雖於本院審理時否認有前開之犯行，辯稱不知道
   己○○在高雄市○○區○○路93號5 樓房屋經營賭場並且抽
   頭等情。經查：
   (1)被告壬○○於法務部調查局高雄市調查處中供述：「後來
     丙○○離婚的太太綽號「阿華」想在該處弄個麻將場，作
     生活費收入，我基於和丙○○同事關係，不得不同意，但
     是丙○○離婚的太太綽號「阿華」每月需支付給我9600元
     承租費，並且保留我的居住權，丙○○離婚的太太綽號「
     阿華」乃於92年7 月初開始在該址從事麻將賭博活動，賭
     金大小視賭客要求而定，至於抽頭部分由「阿華」在負責
     ，純係朋友消遣，並無股東亦無外場把風人員」（參見94
     年度偵字第16396 號偵查卷第3 頁反面及第4 頁），復於
     偵訊時亦供述「（問：是否在該處從事麻將賭博活動？）
     是阿華說他要在那裡打小牌，弄個麻將場」、「（問：有
     否抽頭？）我想應該是有，我租給他，我就不管了」、「
    （問 ：租給阿華時，你是否還住那裡？）有的」、「（問
     ：阿華是否抽頭？）會的」、「（問：為何將租屋給阿華
     做賭場？）因她離婚了，而且有一個小孩」等語（參見94
     年度偵字第16396 號偵查卷第7 頁反面及第8 頁、9 頁）
     ，綜觀上開被告壬○○所供述內容，被告壬○○確實知悉
     被告己○○承租其高雄市○○區○○路93號5 樓之租賃房
     屋係為經營賭場之用，並且有抽頭之行為。
  (2) 另外，證人己○○亦於本院審理時證述被告壬○○確有代
     為幫忙找人打牌超過3 次等情（參見本院審理卷（四）第
     465 頁），核與監聽譯文被告壬○○以行動電話000000000
     0 號撥打庚○○所使用之0000000000號行動電話先後於92
     年7 月8 日下午3 時許及同年月11日下午10時27分許邀集
     庚○○參與麻將賭博財物大致相符（參見92年度偵字第163
     96號偵查卷第47頁），亦足認被告壬○○邀集賭客至被告
     己○○所主持之上開賭場賭博乙節。
  (3) 末按2 人以上共同實施犯罪之行為者，皆為正犯，刑法第
     28條定有明文。又按以幫助他人犯罪之意思而參與構成要
     件之行為者，為正犯非從犯（參照最高法院46年台非字第
     17號判例）。被告壬○○本身雖並未取得己○○經營賭場
     所得利益，然其以幫助被告己○○遂行供給賭博場所及聚
     眾賭博之意而轉租高雄市○○區○○路93號5 樓予己○○
     經營賭場並代為邀約賭客參與賭博，其顯然已參與己○○
     意圖營利供給賭博場所罪、意圖營利聚眾賭博罪之客觀構
     成要件行為，應為正犯，故其所辯，顯不可採信，本件事
     證明確，其犯行堪以認定，應依法論科。
3、核被告己○○、壬○○所為，係犯刑法第268 條前段之意圖
   營利供給賭博場所罪及刑法第268 條後段意圖營利聚眾賭博
   罪，被告2 人間就上開犯行有犯意聯絡及行為分擔，為共同
   正犯。被告2 人經營賭場供給賭博場所、意圖營利聚眾賭博
   ，均時間緊接，觸犯構成要件相同之罪名，顯係基於概括犯
   意反覆為之，依連續犯規定各以一罪論處，並均加重其刑。
   另被告2 人以一行為觸犯連續意圖營利供給賭博場所罪，及
   連續意圖營利聚眾賭博罪2 罪名，為想像競合犯，先後多次
   意圖營利供給賭博場所、意圖營利聚眾係以一行為觸犯上開2
   罪名，為想像競合犯，依刑法第55條前段規定，從情節較重
   之連續意圖營利聚眾賭博罪論處。公訴人雖分別僅論以被告
   壬○○涉犯刑法第268 條前段之意圖營利供給賭博場所罪及
   被告己○○涉犯刑法第268 條後段意圖營利聚眾賭博罪，惟
   本案論罪科刑部分與起訴部分有裁判上一罪關係，自為起訴
   效力所及，本院自得一併審理，並就被告壬○○被訴部分變
   更起訴法條。另公訴人於起訴事實所載之犯罪時點亦與卷內
   所存之證據並不相符，尚有未洽，自應予更正。至於公訴人
   另認被告壬○○應適用刑法第270 條公務員包庇賭博罪而應
   加重其刑，然查該條所稱之「包庇」係指公務員予犯賭博罪
   者以相當之保護，而排除外來之阻力，使其不易發覺者而言
   ，自以有積極的包庇行為為必要，與單純縱容或不予取締之
   消極行為有別（參見最高法院83年度台上第2334號判決意旨
   ）。本案公訴人並未舉證被告壬○○有何給予被告己○○所
   開設之賭場相當之保護，而排除外來之阻力，使其不易發覺
   者，且被告壬○○於上開犯罪時點並非高雄市○○區○○路
   93號5 樓之管區員警，亦即被告己○○所開設之賭場並非在
   其警勤區內，通常若開設之賭場，既非員警警勤管區，依通
   常情形是否足資包庇犯罪，亦顯非無疑（參見最高法院75年
   度台上第2134號判決意旨），是以，公訴人認被告壬○○業
   已該當刑法第270 條公務員包庇賭博罪而應予加重其刑，自
   屬無據。爰審酌被告己○○為賭場之實際負責人，被告壬○○僅基於幫助之意而參與構成要件之行為，惟被告壬○○身
   為警察未為人民之表率及被告2 人對於本件犯罪主導性之高
   低、犯罪動機，所生危害，犯後態度等一切情狀，分別量處
   如主文所示之刑，並各諭知易科罰金之折算標準。扣案之麻
   將收支明細2 冊係被告己○○所有，且供本案犯罪所用之物
   ，業據被告壬○○自承在卷（參見92年度偵字第16396 號偵
   查卷第8 頁），爰依刑法第38條第1 項第2 款規定沒收之（
   在共犯責任範圍內亦應於主文諭知沒收）。另於麻將收支明
   細上所記載係賭客自摸後提撥之累積記載（參見92年度偵字
   第16396 號偵查卷第38頁），亦即為被告己○○為本案賭博
   所收取之抽頭金，為犯罪所得，合計為110800元，雖未扣案
   仍應依刑法第38條第1 項第3 款規定沒收之（在共犯責任範
   圍內亦應於主文諭知沒收）。
貳、無罪部分
一、公訴意旨略以：被甲○○為丁○○之前妻，明知未經李淑珍
    （現改名為乙○○）同意，基於偽造文書之概括犯意，連續
    在90年間或其他不詳時間、地點，在90年9 月10日、90年11
    月10日2 張「高賓遊藝場股東分配盈餘簽收單」上之會計簽
    章欄偽簽李淑珍，另90年11月、12月、92年1 月之3 張「高
    賓遊藝場股東分配盈餘簽收單」上之會計簽章欄偽簽李淑珍
    。因認被告甲○○涉犯刑法第210條偽造文書罪。
二、犯罪事實，應依證據認定之，無證據不得認定犯罪事實。又
    不能證明被告犯罪者，應諭知無罪之判決，刑事訴訟法第
    154 條第2 項、第301 條第1 項分別定有明文。而認定犯罪
    事實所憑之證據，雖不以直接證據為限，間接證據亦包括在
    內，然而無論直接證據或間接證據，其為訴訟上之證明，須
    於通常一般人均不致有所懷疑，而得確信其為真實之程度者
    ，始得據為有罪之認定，倘其證明尚未達到此一程度，而有
    合理之懷疑存在時，即難遽採為不利被告之認定，最高法院
    分別著有30年上字第1831號及76年臺上字第4986號判例可資
    參照。又依刑事訴訟法第161 條第1 項規定，檢察官就被告
    犯罪事實，應負舉證責任，並指出證明之方法。因此，檢察
    官對於起訴之犯罪事實，應負提出證據及說服之實質舉證責
    任。倘其所提出之證據，不足為被告有罪之積極證明，或其
    指出證明之方法，無從說服法院以形成被告有罪之心證，基
    於無罪推定之原則，自應為被告無罪判決之諭知，最高法院
    亦著有92年臺上字第128 號判例可參。末按「刑法第210 條
    至第212 條之所謂偽造文書，必須文書之名義人非屬真正，
    同時其內容亦復欠真實，方為相當」，最高法院91年台上第
    7541號判決意旨可資參照。
三、公訴人並未於起訴書中表明證據清單，經蒞庭公訴人陳述應
    係以被告甲○○之自白及扣案高賓遊藝場股東分配盈餘簽收
    單5 張為據。訊據被告甲○○雖坦承確有偽造李淑珍之署押
    於高賓遊藝場股東分配盈餘簽收單上，惟其辯護人辯稱上開
    高賓遊藝場股東分配盈餘簽收單內容所載係屬真實，尚與刑
    法偽造私文書罪之構成要件有間等語。經查：扣案高賓遊藝
    場股東分配盈餘簽收單分別為高賓遊藝場90年8 月、10月份
    之股東分配盈餘，簽收日期為90年9 月10日、90年11月10
    日，內容分別為「茲收到高賓遊藝場民國90年8 月份之股東
    分配盈餘，新台幣13750 元整，股東簽章戊○○，會計簽章
    李淑珍」、「茲收到高賓遊藝場民國90年10月份之股東分配
    盈餘，新台幣16844 元整，股東簽章戊○○，會計簽章李淑
    珍」之「高賓遊藝場股東分配盈餘簽收單」2 張（參見93年
    度偵字第2684號偵查卷第7 頁反面及第8 頁）、及高賓遊藝
    場90年11月、12月份及91年1 月之股東分配盈餘，未填寫簽
    收日期之內容分別為「茲收到高賓遊藝場民國90年12月份之
    股東分配盈餘，新台幣貳萬肆千零佰陸拾參元整，股東簽章
    戊○○，會計簽章李淑珍」、「茲收到高賓遊藝場民國90年
    11月份之股東分配盈餘，新台幣壹萬壹千陸百捌拾柒元整，
    股東簽章戊○○，會計簽章李淑珍」、「茲收到高賓遊藝場
    民國91年元月份之股東分配盈餘，新台幣壹萬參千柒佰伍拾
    零元整，股東簽章戊○○，會計簽章李淑珍」之高賓遊藝場
    股東分配盈餘簽收單」3 張（參見93年度偵字第2684號偵查
    卷第9 頁至反面及第8 頁，公訴人起訴事實誤載被告偽造92
    年元月「高賓遊藝場股東分配盈餘簽收單」），參諸上開文
    書所載之內容無非係以戊○○分別收受高賓遊藝場高賓遊藝
    場90年8 月、10月、11月、12月份及91年1 月份之股東分配
    盈餘，而證人戊○○於本院審理時證述確有收取高賓遊藝場
    股東分配盈餘簽收單上所載之金額等情（參見本院審理卷（
    四）第440 頁），是以，上開高賓遊藝場股東分配盈餘簽收
    單5 紙載之內容，並非子虛。
四、綜上，經本院審酌全卷證資料，尚難遽認公訴人所指訴之高
    賓遊藝場股東分配盈餘簽收單載之內容不實，依上開判決意
    旨自無從認定被告甲○○有公訴人所指之偽造私文書犯行。
    此外，復查無其他積極證據足認被告涉有公訴人所指之刑法
    第210 條之犯行，自屬不能證明被告犯罪既不能證明被告犯
    罪，揆諸前揭法條意旨，即應為被告無罪之諭知。
五、至於本案93年度訴字第2432號尚有其餘被告癸○○等人另行
    審結，併此敘明。
據上論斷，應依刑事訴訟法第299 條第一項前段、第300 條、第
301 條第1 項，刑法第28條、第56條、第268 條、第55條、第41
條第1 項前段、第38條第1 項第2 款、第3 款，罰金罰鍰提高標
準條例第1 條前段、第2 條，判決如主文。
本案經檢察官辛○○到庭執行職務。
中      華      民      國   94   年   11   月   28   日
                  鳳山刑事第二庭  審判長法  官  邱明弘
                                        法  官  譚德周
                                        法  官  廖建瑜
以上正本證明與原本無異。
如不服本判決，應於收受送達後10日內向本院提出上訴書狀。
中　　華　　民　　國　　94　　年　　11　　月　　28　　日
　　　　　　　　　　　　　　　　        書記官  張家榮
中華民國刑法第268條
(圖利供給賭場或聚眾賭博罪)
意圖營利，供給賭博場所或聚眾賭博者，處 3 年以下有期徒刑，
得併科3 千元以下罰金。
